臺灣高等法院民事裁定　　　　　　　　　96年度抗字第1544號
抗　告　人　磐石資產管理股份有限公司
法定代理人　甲○○
相　對　人　華信營造股份有限公司
法定代理人　乙○○
抗告人因與相對人間假扣押事件，對於中華民國96年7 月11日臺
灣臺北地方法院96年度裁全字第8890號所為裁定提起抗告，本院
裁定如下：
    主      文
原裁定廢棄。
相對人於原法院之聲請駁回。
聲請及抗告訴訟費用，由相對人負擔。
    理      由
一、相對人於原法院聲請意旨略以：相對人於民國95年2 月15日
    與抗告人簽立工程承攬契約書，約定臺北市○○區○○街21
    巷98弄之「美麗GOGO新建工程」由相對人採工程委託管理制
    承攬，負責工程管理、交屋、保固及繕後服務，並協助抗告
    人採發作業等承攬工程。相對人於96年6月4日接獲抗告人96
    年5月31日委託律師發函略稱：如相對人不能於96年5月31日
    午夜以前完工，抗告人於96年6月1日派員進行工程移交等語
    。嗣抗告人於96年5月31日下午4時許，在未通知相對人之情
    形下，接管工地現場，翌日起即不准相對人進入工作，抗告
    人更將前開承攬工程委由其他營造公司承攬，造成相對人受
    有管理費新台幣200 萬元之損害。相對人獲悉抗告人債務漸
    行增加、財產減少中，為規避相對人之追索，抗告人近日內
    恐有進行脫產之嫌，而使日後顯有難以執行之虞，相對人為
    此聲請假扣押，並釋明請求及假扣押之原因如上，並陳明願
    供擔保以代釋明等語。
二、原裁定以：本件相對人就其所主張之請求及假扣押原因，除
    已提出契約書影本等件外，復據陳明願供擔保以補釋明之不
    足，所請假扣押核無不合，而准許相對人假扣押之聲請。
三、抗告意旨略以：相對人所提工程承攬契約等件影本，僅能釋
    明其所主張假扣押之管理費請求原因，然對其主張之假扣押
    之原因未釋明，僅陳明願供擔保以補釋明之不足。相對人未
    提出任何證據，僅以「聲請人獲悉相對人債務漸行增加中，
    財產減少中」數語即認抗告人有脫產之虞，與實情不符，況
    由相對人假扣押聲請狀所附證物三，可明顯看出抗告人對相
    對人之價金給付、票據往來均為正常。又因相對人拖延工程
    ，抗告人已解除兩造間工程承攬契約，相對人無主張假扣押
    之理由等語。
四、按債權人就金錢請求或得易為金錢請求之請求，欲保全強制
    執行者，固得聲請假扣押，惟此項聲請，依民國92年2月7日
    修訂公布，同年9月1日生效之民事訴訟法第526 條第1、2條
    規定，對於請求及假扣押之原因應釋明之。如釋明不足，而
    債權人陳明願供擔保或法院認為適當者，法院始得定相當之
    擔保，命供擔保後為假扣押。故依上開修正後之法文規定，
    法院僅得於債權人釋明不足時，准其供擔保以補足之。債權
    人不得未為任何釋明，而全以擔保代其釋明之責。且如釋明
    之不足無法由債權人供擔保以補足之，法院仍應駁回債權人
    之聲請，非一經債權人陳明願供擔保，即當然准為該項假扣
    押。所謂因釋明而應提出之能即時調查之證據，係指當事人
    於釋明其事實上之主張時，應同時提出可供法院得隨時進行
    調查之證據而言（最高法院92年度台抗字第425號、75年度
    台抗字第453號裁判要旨參照）。次按假扣押非日後不能強
    制執行或恐難執行者不得為之，所謂不能強制執行，如債務
    人浪費財產，增加負擔，或就其財產為不利益之處分，將成
    為無資力之情形等是，所謂恐難執行，如債務人將移住遠方
    或逃匿是也（最高法院19年抗字第232號裁判要旨可稽）。
五、經查：
  (一)相對人提出1.兩造間工程承攬契約書、2.景德法律事務所96
    年5 月31日律師函、3.工程管理費結算單、4.開瑞法律事務
    所96年6 月21日律師函，並稱：相對人承攬興建臺北市○○
    區○○街21巷98弄，即內湖區○○段○○段343-0、345-6、3
    51-12 地號土地上，建照執照94建字第0419號新建工程，相
    對人收受抗告人委發之律師函通知應於96年5 月31日午夜00
    ：00以前之期限完工，否則解除兩造間工程承攬契約，抗告
    人並將於96年6月1日派員進行工程移交，然抗告人於96年 5
    月31日下午4 時左右，在未通知相對人下接管工程，翌日不
    准相對人之人員進入工作，造成相對人有應收管理費200 萬
    元之損害，相對人承攬本件工程無完工遲延情事，相對人函
    請抗告人於96年6月28日下午2時30分出席協調會，相對人獲
    悉抗告人債務逐漸增加，財產則減少，為規避相對人之追索
    ，抗告人近日內恐有進行脫產之嫌，相對人為此聲請假扣押
    等語。
  (二)惟查，依相對人所提前開證據，如何釋明抗告人有債務增加
    、財產減少，或為規避相對人之追索而進行脫產之情形，未
    據原裁定說明，而逕以相對人陳明願供擔保以補釋明之不足
    ，准許相對人假扣押之聲請，容有未恰。抗告意旨指摘原裁
    定不當，求予廢棄，為有理由。
  (三)又以相對人提出之證據，雖能釋明其假扣押之請求，亦即相
    對人對抗告人固因承攬契約有金錢上之請求，然不能釋明假
    扣押之原因，亦即抗告人有財產減少或增加負擔或就其財產
    為不利益之處分，將成為無資力，或將移住遠方或逃匿等情
    形。相對人未提出能供法院即時調查之證據，以釋明其聲請
    假扣押之原因為真實，揆諸前開說明，相對人聲請本件假扣
    押，未釋明假扣押之原因，相對人既未釋明，無法命其供擔
    保補其釋明之不足。是相對人於原法院之假扣押聲請，於法
    不合，爰由本院予以廢棄更為裁定如主文第二項所示。
六、據上論結，本件抗告為有理由，依民事訴訟法第492條第1項
    、第95條、第78條，裁定如主文。
中　　華　　民　　國　　96　　年　　9 　　月　　29　　日
                      民事第二庭
                        審判長法  官 吳謙仁
                              法  官 蘇瑞華
                              法  官 李瓊蔭
正本係照原本作成。
本裁定除以適用法規顯有錯誤為理由，並經本院許可外，不得再
抗告。如提起再抗告，應於收受後10日內委任律師為訴訟代理人
向本院提出再抗告狀。並繳納再抗告費新台幣1000元。
中　　華　　民　　國　　96　　年　　10　　月　　1 　　日
　　　　　　　　　　　　　　　書記官 王才生
